【裁判字號】    98,交抗,2113
【裁判日期】    980923
【裁判案由】    違反道路交通管理處罰條例
【裁判全文】
臺灣高等法院交通事件裁定            98年度交抗字第2113號
抗  告  人
即受處分人  甲○○原名沈孟樺.
上列抗告人即受處分人因違反道路交通管理處罰條例案件，不服
臺灣新竹地方法院，中華民國98年8月6日所為裁定（98年度交聲
字第158號），提起抗告，本院裁定如下：
    主  文
抗告駁回。
    理  由
一、按汽車行駛於高速公路、快速公路或設站管制之道路，不遵
    使用限制、禁止、行車管制及管理事項之管制規則而有未依
    規定使用路肩之行為者，處汽車駕駛人新台幣（下同）3,00
    0元以上6,000元以下罰鍰，並記違規點數1點，道路交通管
    理處罰條例第33條第1項第9款、第63條第1項第1款定有明文
    。
二、經查：（一）本件抗告人即受處分人甲○○（簡稱抗告人）
    於民國（下同）97年11月28日下午5 時3 分許，駕駛車號
    BM-6562 號自用小客車，行經國道1 號汐止高架25.4公里處
    時行駛路肩，為警攔停掣單舉發，業經抗告人供承在卷，核
    與證人即舉發警員許木順於原法院證述情節大致相符（參原
    審卷第22頁、第23頁），並有公警局交字第Z00000000 號舉
    發單及裁決書在卷可佐（參原審卷第6至7頁），則抗告人確
    有行駛路肩之違規行為；（二）證人許木順於原審法院結證
    稱：當時伊駕駛巡邏車在路肩慢速巡邏，因在路肩行駛有危
    險性，所以會特別注意後方來車狀況，發現車後方有一部自
    小客車違規行駛路肩約1-2秒，行駛約30-50公尺，於超越外
    側車道的車子後再切入外側車道，應該是看到警車才馬上切
    回去，伊往前跟車約1公里將其攔下，當時車流量正常，沒
    特別注意到車輛有減速的情況。整個過程抗告人的車速很快
    ，都在車道裡面鑽，依照當時抗告人之車行狀況，他的車速
    比外側車道快很多，約快20公里，若是緊急閃避的話應該是
    會減速，不可能會一直加速等語（參原審卷第23至24頁），
    則抗告人辯稱其係為閃避內側車道之車輛才駛入路肩云云，
    實屬無據。況抗告人駛入路肩後，時速比外側車道車輛速度
    快約20公里，並超越前車駛入外側車道等情，亦核與抗告人
    自承確於行駛路肩後超越外側車道車輛之情相符（參原審卷
    第22頁正、反面），堪認抗告人自外側車道駛入路肩時，尚
    有餘裕加速前駛。倘如抗告人所言，其係為閃避內側車道車
    輛之突發狀況而駛入路肩，衡情理應於閃避危險後減速或暫
    停路肩等待情緒回復正常，斷無仍持續加速行駛且超越前車
    之可能，是抗告人所辯，與常情相違而不足採信。綜上所述
    ，抗告人於上開時、地違規行駛路肩之事實，堪以認定。
三、原審法院認原處分機關依據道路交通管理處罰條例第33條第
    1 項第9 款及第63條第1 項第1 款之規定，裁處抗告人罰鍰
    4,000 元，並記違規點數1 點，於法有據，而駁回抗告人異
    議之聲明，經核並無違誤。抗告人抗告意旨質疑證人許木順
    證言真實性，以證人許木順既稱抗告人所駕車輛有瞬間駛入
    路肩，隨即又駛入外側車道之情，時間在1 、2 秒、里程為
    30至50公尺間，應可證明確有突發事件；且果如證人許木順
    所言斯時車流量正常，車輛未有減速狀況，則在正常時速10
    0 公里情形下，抗告人又何須行駛路肩；又抗告人一路由新
    竹北上並未超速，也係因此駕車習慣，抗告人才會放心駕駛
    無須裝測速器，若真有證人許木順所稱之抗告人車速快過其
    他車輛20公里，則何以未有監視器攝得抗告人超速之情；再
    抗告人行駛高速公路已有15年之久，對於突發事件早有警覺
    ，既無擦撞何須停車等語，指摘原審裁定不當。惟查，交通
    員警製單舉發違反道路交通管理處罰條例所列之違規事實，
    本質上為行政處分，係公務員基於職務上權力，依法就特定
    之具體事件所為具公法上效果之單方行政行為，基於公務員
    為公法上行為具有公信力之原則，該行政行為當可被推定為
    真正，其據以依法處分之事實認定亦為正確無誤，此公信原
    則，乃立法者賦予行政機關制定違反道路交通事件統一裁罰
    標準及處理細則，使執勤警員得當機處分，以維護交通秩序
    、安全之行政目的。本件舉發員警許木順業於原審法院結證
    稱抗告人當日違規情節明確，係以證人身份，於法院時就親
    身經歷提供不可替代之證明方法，堪認行政機關已就抗告人
    應受處罰之違法行為負相當之證明。抗告人所指執勤警員之
    舉發有誤，惟並未提出其他相關事證以供調查，亦未提出無
    任何證據證明本件執勤警員確有捏造事實違法取締之情事，
    故警員本其維護交通秩序、安全職責所為之本件舉發，自應
    受到合法、正確之推定。綜上所述，本件抗告人要係就原審
    法院依職權已經審酌之事項，重覆爭執，無法推翻原審裁定
    之適法性，所提抗告為無理由，應予駁回。
據上論結，應依道路交通案件處理辦法第26條，刑事訴訟法第41
2條，裁定如主文。
中    華    民    國    98    年    9     月    23    日
                  刑事第十九庭審判長法  官  鄧振球
                                    法  官  潘翠雪
                                    法  官  彭政章
以上正本證明與原本無異。
不得再抗告。
                                    書記官  陳嘉文
中    華    民    國    98    年    9     月    24    日


司法院資訊處製作；財團法人民間司法改革基金會備份。
